【裁判字號】    99,交聲,3319
【裁判日期】    991210
【裁判案由】    交管條例聲異
【裁判全文】
臺灣板橋地方法院交通事件裁定        99年度交聲字第3319號
原處分機關  交通部公路總局臺北區監理所
異  議  人
即受處分人  鄭仁杰
上列異議人即受處分人因違反道路交通管理處罰條例案件，對於
交通部公路總局臺北區監理所中華民國99年10月8 日以北監自裁
字第裁40-CG0000000號所為之處分（原舉發案號：臺北縣政府警
察局北縣警交字第CG0000000 號），聲明異議，本院裁定如下：
    主  文
原處分撤銷。
鄭仁杰駕駛汽車，不遵守道路交通標線、號誌之指示，處罰鍰新
臺幣玖佰元。
    理  由
一、原處分意旨略以：異議人即受處分人鄭仁杰於民國99年4 月
    5 日上午5 時52分許，駕駛車牌號碼8112-EQ 號自用小客車
    ，行經臺北縣永和市○○路與中興街之有燈光號誌管制之交
    岔路口時，闖越紅燈違規，經警拍照後掣單逕行舉發，爰依
    道路交通管理處罰條例第53條第1 項、第63條第1 項第3 款
    之規定，裁處罰鍰新臺幣（下同）2 千7 百元，並記違規點
    數3 點。
二、本件異議人則以：伊因未收到舉發違反道路交通管理事件通
    知單（以下簡稱舉發通知單），致伊收受裁決書始得知本件
    舉發，且受加重處罰；又伊當時係跨越停止線後即停車，並
    未闖紅燈，原處分機關裁處顯然有誤，為此聲明異議云云。
三、按汽車駕駛人，駕駛汽車不遵守道路交通標誌、標線、號誌
    之指示，而本章各條無處罰之規定者，處9 百元以上1 千8
    百元以下罰鍰，道路交通管理處罰條例第60條第2 項第3 款
    定有明文。又車輛面對圓形紅燈表示禁止通行，不得超越停
    止線或進入路口。停止線，用以指示行駛車輛停止之界限，
    車輛停止時，其前懸部分不得伸越該線，道路交通標誌標線
    號誌設置規則第170 條第1 項前段、第206 條第1 項第5 款
    第1 目亦規定甚明。是以如駕駛人於車輛面對圓形紅燈亮起
    時超越停止線，雖有不依標線、號誌指示之違規，惟斯時駕
    駛人倘無穿越路口之意圖，且車身雖已伸越停止線然尚未足
    以妨害其他方向人、車通行時，依前揭條文文義解釋及卷附
    交通部82年4 月22日交路字第009811號函所盧列之「闖紅
    燈」認定標準以觀，自尚非屬闖越紅燈之違規（臺灣高等法
    院93年度交抗字第219 號裁定參照）。
四、次按違反道路交通管理事件統一裁罰標準及處理細則第5 條
    規定，處理違反道路交通管理事件，有關文書之送達程序，
    依行政程序法之規定；而按行政機關對於文書之送達，於應
    受送達人之住居所、事務所或營業所為之，於應送達之處所
    不獲會晤應受送達人時，得將文書付與有辨別事理能力之同
    居人、受雇人或應送達處所之接收郵件人員，如不能依前開
    方式送達者，得將文書寄存送達地之地方自治或警察機關，
    並作送達通知書兩份，一份黏貼於應受送達人住居所、事務
    所營業所或其就業處所門首，另一份交由鄰居轉交或置於該
    送達處所信箱或其他適當位置，以為送達，前項情形如由郵
    政機關為送達者，得將文書寄存於送達地之郵政機關，行政
    程序法第72 條 第1 項、第73條第1 項及第74條第1 項、第
    2 項復分別規定明確。末按受處分人，不服第8 條主管機關
    所為之處罰，得於接到裁決書之翌日起20日內，向管轄地方
    法院聲明異議，道路交通管理處罰條例第87條第1 項定有明
    文，又聲明異議係不服裁決處分請求救濟之方法，故當事人
    於聲明異議期限內表示不服，無論其形式上誤用何字樣，仍
    不妨礙其提起聲明異議之效力（最高法院74年度臺抗字第46
    號裁定意旨參考，臺灣高等法院93年度交抗字第924 號、同
    院94年度交抗字第272 號、同院98年度交抗字第2801號、第
    2804號裁定均同此見解）。
五、經查：
(一)、上開違規之舉發通知單，業經臺北縣政府警察局於99年4 月
    27日以第385344號大宗掛號郵件，郵寄至與聲明異議狀上所
    載相同之異議人戶籍地，即「臺北縣永和市○○路52 巷40
    號5 樓」，斯時因未獲會晤受送達人，亦無受領文書之同居
    人、受僱人或接收郵件人員，遂於同日將舉發通知單寄存於
    上開處所之郵政機關即永和秀朗郵局，並作送達通知書2 份
    ，1 份黏貼於應受送達人門首，另1 份置於受送達處所信箱
    或適當位置，以為送達，此有異議人之個人基本資料查詢結
    果1 份、臺北縣政府警察局送達證書影本各1 紙在卷可稽，
    揆諸上開法條說明，足認本件舉發通知單已於99年4 月27日
    合法送達異議人（臺灣高等法院暨所屬法院97年度法律座談
    會刑事類第42號、第43號法律問題審查意見參考），嗣本件
    裁決書送達上址，亦經異議人親自蓋章收受，此有原處分機
    關送達證書影本附卷可證（見本院99年度交聲字第3318號卷
    ），益徵異議人辯稱：伊未曾收受舉發通知單云云，並非事
    實，無足採信。
(二)、異議人駕駛上開車輛於前揭時、地，有於紅燈亮起時超越路
    口停止線違規之事實，業據異議人自承不諱，並有裁罰明細
    資料查詢表附連續採證照片2 張在卷可憑（見同上本院卷宗
    第17頁），堪予認定。上開採證照片係連續拍攝，明確可見
    異議人於約3 部車身之距離，駕車自內側車道跨越雙白實線
    至中線車道之情狀，足認異議人確有任意跨越兩條車道行駛
    之違規，堪予認定。再觀諸前揭現場採證照片顯示，異議人
    車輛於99年4 月5 日上午5 時52分41秒即紅燈亮起後9.2 秒
    時超越停止線，繼續前進，紅燈亮起後11.35 秒時車身完全
    駛離停止線，惟尚未壓在前方枕木紋行人穿越道線上，且車
    後煞車燈及第三煞車燈於超越停止線時即已亮起並持續至車
    輛停止，足認異議人係主動停車而未穿越該路口，然未及煞
    停致車身超越停止線，並於行人穿越道前即將車輛完全停止
    ，顯見異議人並無穿越路口之意圖，揆諸上開說明，異議人
    之行為自僅係不依標線、號誌指示，而非闖紅燈之違規，甚
    為明確。又本件舉發員警係依設置於現場之科學儀器取得上
    開違規照片後，依法逕行舉發，此有本院公務電話紀錄查詢
    表1 紙在卷可稽，員警當時既未在場，爰無傳喚到庭為證人
    之必要，附此敘明。
六、綜上所述，本件既僅能證明異議人於上揭時、地，確有駕駛
    汽車，不遵守道路交通標線、號誌之指示之違規，自應依道
    路交通管理處罰條例第60條第2 項第3 款之規定裁罰，始為
    適法。原處分機關未查，誤認異議人係「駕車行經有燈光號
    誌管制之交岔路口闖紅燈」而違規，逕依同條例第53條第1
    項、第63條第1 項第3 款之規定裁罰，即有未恰。是以異議
    人辯稱舉發單未合法送達云云雖無理由，惟原處分既有上開
    適用法則之違誤，自應由本院予以撤銷，並依道路交通管理
    處罰條例第60條第2 項第3 款之規定，再參酌違反道路交通
    管理事件統一裁罰基準表所載之裁罰標準，自為裁罰如主文
    第2 項所示，以期適法。
據上論斷，應依道路交通管理處罰條例第60條第2 項第3 款，道
路交通案件處理辦法第20條前段，裁定如主文。
中    華    民    國    99    年    12    月    10    日
                  交通法庭法  官  陳伯厚
上列正本證明與原本無異。
如不服本裁定，應於裁定送達後五日內敘明抗告理由，向本院提
出抗告狀。
                          書記官  高建華
中    華    民    國    99    年    12    月    10    日

司法院資訊處製作；財團法人民間司法改革基金會備份。
